臺灣臺北地方法院刑事判決　　　　　　 100年度易字第2251號
公　訴　人　臺灣臺北地方法院檢察署檢察官
被　　　告　陳彥亨
上列被告因詐欺案件，經檢察官提起公訴（100年度偵字第3450
號），本院判決如下：
    主  文
陳彥亨犯詐欺得利罪，處有期徒刑伍月，如易科罰金，以新臺幣
壹仟元折算壹日。緩刑貳年。
    事  實
一、陳彥亨因知悉張靜雯經營之慧陽有限公司急需資金周轉，竟
    意圖為自己不法所有，基於詐欺得利之犯意，與張靜雯相約
    於民國99年10月8 日15時許，在臺北市○○區○○路158 號
    臺灣中小企業銀行商談借款事宜，陳彥亨為掩飾其詐欺得利
    犯行，遂向張靜雯自稱為楊先生並出示「中迅資產管理公司
    （下稱中迅公司）楊先生」名片，嗣張靜雯表明其資金需求
    為新臺幣（下同）200 萬元，陳彥亨即向張靜雯佯稱：若欲
    快速取得借款，需先與中迅公司建立交易紀錄，亦即由中迅
    公司先行交付借款40萬元，張靜雯則同時簽發附表編號1 至
    編號3 所示彰化銀行林口分行支票存款帳戶00000000000000
    號帳戶之3 張支票交付中迅公司，其中附表編號1 所示支票
    係作為張靜雯償還借款40萬元之代價，附表編號2 、3 所示
    支票，則係作為嗣後中迅公司借款200 萬元予張靜雯之擔保
    ，中迅公司屆期僅會提示附表編號1 所示支票云云，並當場
    交付現金40萬元予張靜雯，由張靜雯將該筆款項存入其臺灣
    中小企業銀行帳號：00000000000 號活期存款帳戶以取信之
    ，致張靜雯陷於錯誤，於同日15時30分許，在臺北市○○區
    ○○路156 之1 號摩斯漢堡速食店內，同時簽發如附表編號
    1 至編號3 所示之3 張支票予陳彥亨。嗣陳彥亨於99年10月
    12日將如附表編號1 所示支票交由真實姓名年籍不詳自稱「
    王小姐」之成年女子存入胡美華（業於94年5 月2 日死亡）
    申設之臺灣中小企業銀行帳號：00000000000 帳戶，於同日
    提示兌現40萬元後，陳彥亨復承前詐欺得利之犯意，以電話
    聯絡張靜雯訛稱：為測試其調度資金能力，附表編號2 所示
    支票須兌現，以確保中迅公司於99年10月15日將會順利撥款
    200 萬元予張靜雯云云，致張靜雯陷於錯誤，隨即存入30萬
    元至其上開彰化銀行林口分行支票存款帳戶內，陳彥亨即於
    99年10月13日將附表編號2 所示支票再度交由「王小姐」存
    入胡美華之上開帳戶，並於同日提示兌現30萬元。嗣張靜雯
    以電話聯絡陳彥亨確認：附表編號3 所示支票不可提示兌現
    ，且中迅公司於99年10月15日將如期撥款200 萬元等語，陳
    彥亨佯為允諾，惟仍於99年10月14日將附表編號3 所示支票
    再度交由「王小姐」存入胡美華之上開帳戶，然因張靜雯之
    上開彰化銀行林口分行支票存款帳戶存款不足而遭退票，經
    彰化銀行林口分行人員通知張靜雯後，張靜雯以電話聯絡陳
    彥亨而無法聯繫，且於99年10月15日未獲撥款200 萬元，始
    知受騙。
二、案經張靜雯訴由臺北市政府警察局中山分局報告臺灣臺北地
    方法院檢察署檢察官偵查起訴。
    理  由
一、按被告以外之人於審判外之言詞或書面陳述，除法律有規定
    者外，不得作為證據；又被告以外之人於審判外之陳述，雖
    不符刑事訴訟法第159 條之1 至第159 條之4 之規定，而經
    當事人於審判程序同意作為證據，法院審酌該言詞陳述或書
    面陳述作成時之情況，認為適當者，亦得為證據；當事人、
    代理人或辯護人於法院調查證據時，知有該法第159 條第1
    項不得為證據之情形，而未於言詞辯論終結前聲明異議者，
    視為有前項之同意，刑事訴訟法第159 條第1 項、第159 條
    之5 分別定有明文。本判決據以認定事實之各項證據，其中
    關於傳聞證據部分，除合於刑事訴訟法第159 條之1 至4 或
    其他傳聞例外規定，本有證據能力外，餘均經當事人於本院
    審理時表示對於證據能力沒有意見（本院卷(一)第25頁），且
    於調查證據時已知其內容，而未於言詞辯論終結前聲明異議
    （本院卷(二)第121-123 頁）。本院審酌各該證據作成之客觀
    環境及條件，並無違法不當取證或其他顯不可信之情形，作
    為證據皆屬適當，核諸上開規定，均有證據能力。
二、訊據被告陳彥亨對前揭犯行坦承不諱（本院卷(二)第123 頁）
    ，核與證人即告訴人張靜雯於警詢、偵訊及本院審理時證述
    之情節（偵卷第5-11、57-60 頁、本院卷(二)第117-121 頁）
    ，證人潘雅芳（被告以其妻林雅瑄名義出面承租之6128-GG
    號自小客車出租人順富租賃股份有限公司負責人）於警詢時
    證述情節（偵卷第12-13 頁）均相符合，復有中迅資產管理
    公司名片（偵卷第26頁）、車輛詳細資料報表、丙種小客車
    租賃契約、出租單（偵卷第27-32 頁）、胡美華之臺灣企銀
    存款往來申請書暨約定書、臺灣中小企業銀行存款交易明細
    表查詢單（偵卷第36-40 頁）、胡美華之除戶資料查詢結果
    （偵卷第41-42 頁）、張靜雯提出之臺灣中小企業銀行存款
    憑條（42萬元）、中華電信股份有限公司通話明細表、行動
    電話受信通信紀錄查詢結果、慧陽有限公司0000000000通話
    明細（偵卷第67-76 頁）、臺灣中小企業銀行北桃園分行
    100 年4 月20日函暨所檢附之支票退票理由單（偵卷第80、
    80-1頁）、彰化商業銀行林口分行100 年4 月29日函暨所檢
    附之張靜雯帳戶交易明細、支票影本、退票紀錄（偵卷第82
    -89 頁）、臺灣中小企業銀行東桃園分行100 年8 月30日函
    暨張靜雯帳戶0000 0000000民國99年及100 年之交易明細表
    （本院卷(一)第29-45 頁）、臺灣中小企業銀行東桃園分行
    100 年10月4 日函、本院100 年10月21日公務電話紀錄（本
    院卷(二)第10、16頁）、臺灣中小企業銀行竹東分行100 年10
    月19日函暨所檢附之胡美華帳戶交易明細資料（本院卷(二)第
    17頁至第111 頁）在卷可稽，足認被告之任意性自白與事實
    相符，應堪採信。本件事證明確，被告犯行堪予認定，應依
    法論科。
三、論罪科刑
  (一)核被告所為係犯刑法第339 條第2 項詐欺得利罪。按刑法第
    339 條第1 、2 項分別規定詐欺取財罪及詐欺得利罪，前者
    之行為客體係指現實財物，後者則指取得債權、免除債務、
    延期履行債務或提供勞務等財物以外之財產上不法抽象利益
    （最高法院86年度臺上字第3534號判決意旨參照）。檢察官
    起訴書雖認被告係犯刑法第339 條第1 項詐欺取財罪嫌，然
    證人張靜雯因被告前揭詐術而簽發如附表編號1 至編號3 所
    示支票交付被告，支票屬有價證券，其價值非在本身有體物
    質價值，而在所表彰之權利，核被告施用詐術使證人張靜雯
    陷於錯誤而交付如附表所示支票價值合計為100 萬元之行為
    ，被告所詐得者並非現實財物，而係上開支票表彰之價值即
    支票債權100 萬元，故應成立刑法第339 條第2 項之詐欺得
    利罪。被告所詐得合計為100 萬元之支票債權，其中如附表
    編號1 所示支票雖取得被告交付現金40萬元為對價；如附表
    編號3 所示支票雖經提示而未獲兌現，均如前述，然如附表
    編號1 、3 所示支票表彰之40萬元、30萬元支票債權均仍未
    因而消滅，是此等部分均應計入被告詐得之不法利益。又詐
    欺取財罪與詐欺得利罪之法定刑既屬相同，且仍在同一之社
    會基礎事實範圍內，對被告並無較不利或難以防禦之情形，
    自應由本院依法變更起訴法條予以審理。
  (二)爰審酌被告正值青壯，竟不依正當途徑獲取財物，徒思不勞
    而獲，為圖私利，竟施以詐術欺瞞告訴人張靜雯，行為實有
    可議，惟念及被告犯後坦承犯行，且業與告訴人達成和解，
    有和解書在卷為憑（本院卷(一)第48頁），犯後態度良好，並
    參酌被告犯罪動機、手段、智識程度，兼衡告訴人所受損害
    等一切情狀，量處如附表所示之刑，並諭知易科罰金之折算
    標準。
  (三)又被告未曾因故意犯罪受有期徒刑以上刑之宣告，有臺灣高
    等法院被告前案紀錄表在卷可參，其因一時失慮觸犯刑章，
    已坦承犯行且積極與告訴人達成和解，並已清償其與告訴人
    約定之和解金額80萬元，業據告訴人供述在卷（本院卷(二)第
    124 頁），被告已盡力彌補其犯罪所生之危害，信其經此偵
    審程序及刑之宣告後，應當知所警惕，而無再犯之虞，本院
    因認所宣告之刑以暫不執行為適當，爰依刑法第74條第1 項
    第1 款之規定併予宣告緩刑2 年，以啟自新。
據上論斷，應依刑事訴訟法第299 條第1 項前段、第300 條，刑
法第339 條第2 項、第41條第1 項前段、第74條第1 項第1 款，
刑法施行法第1 條之1 ，判決如主文。
本案經檢察官陳鴻濤到庭執行職務
中    華    民    國   100    年    11    月     9    日
                  刑事第三庭    審判長法  官何俏美
                                      法  官蔡羽玄
                                      法  官姚水文
上正本證明與原本無異。
如不服本判決應於收受送達後10日內向本院提出上訴書狀，並應
敘述具體理由；其未敘述上訴理由者，應於上訴期間屆滿後20日
內向本院補提理由書（均須按他造當事人之人數附繕本）「切勿
逕送上級法院」。告訴人或被害人如對於本判決不服者，應具備
理由請求檢察官上訴，其上訴期間之計算係以檢察官收受判決正
本之日期為準。
                                      書記官楊盈茹
中    華    民    國   100    年    11    月    11    日
附錄本案論罪科刑法條：
刑法第339條
意圖為自己或第三人不法之所有，以詐術使人將本人或第三人之
物交付者，處 5 年以下有期徒刑、拘役或科或併科 1 千元以下
罰金。
以前項方法得財產上不法之利益或使第三人得之者，亦同。
前二項之未遂犯罰之。
附表
┌──┬─────┬───┬──────┬───────┐
│編號│ 票據號碼 │ 面額 │票載發票日期│     備註     │
├──┼─────┼───┼──────┼───────┤
│ 1  │CN0000000 │40萬元│99年10月12日│已提示兌現    │
├──┼─────┼───┼──────┼───────┤
│ 2  │CN0000000 │30萬元│99年10月13日│已提示兌現    │
├──┼─────┼───┼──────┼───────┤
│ 3  │CN0000000 │30萬元│99年10月14日│經提示未獲兌現│
└──┴─────┴───┴──────┴───────┘